【裁判字號】    97,訴,408
【裁判日期】    970522
【裁判案由】    侵權行為損害賠償
【裁判全文】
臺灣高雄地方法院民事判決               97年度訴字第408號
原      告  丙○○
被      告  甲○○
            榕信工業股份限公司
兼      上
法定代理人  乙○○
上列當事人間請求損害賠償事件，本院於民國97年5 月8 日言詞
辯論終結，判決如下：
    主      文
被告甲○○應給付原告新臺幣壹萬貳仟伍佰元，及自民國九十七
年四月十一日起至清償日止，按週年利率百分之五計算之利息。
原告其餘之訴駁回。
訴訟費用由被告甲○○負擔百分之二，其餘由原告負擔。
本判決第一項得假執行；惟被告甲○○如以新臺幣壹萬貳仟伍佰
元為原告供擔保後，得免為假執行。
原告其餘假執行之聲請駁回。
    事實及理由
一、按訴狀送達後，原告不得將原訴變更或追加他訴；但請求之
    基礎事實同一者，不在此限，民事訴訟法第255 條第1 項第
    2 款定有明文。本件原告原起訴請求被告甲○○、乙○○應
    連帶給付新臺幣（下同）365,499 元，及自起訴狀繕本送達
    翌日起至清償日止，按週年利率5%計算之利息；嗣於訴訟進
    行中，變更及追加為：被告甲○○、乙○○及榕信工業股份
    限公司（下稱榕信公司）應連帶給付原告591,681 元，及自
    民國97年4 月11日起至清償日止，按週年利率5%計算之利息
    ；因原告請求之事實均屬同一，揆諸前揭規定，其訴之變更
    及追加應予准許，先予敘明。
二、本件原告起訴主張：被告甲○○因於坐落高雄市○○區○○
    街312 號之被告榕信公司內飼養黑狗1 隻，於96年6 月21日
    凌晨0 時20分許，被告甲○○欲攜該黑狗外出時，未注意如
    動物獸性發作會有咬傷人之可能，竟未將該黑狗戴上口罩或
    以繩鍊將之拴緊，致該黑狗衝出屋外；適原告路過榕信公司
    ，因此遭該黑狗咬傷，而受有小腿撕裂傷之傷害。原告因此
    受有醫療費用46,681元、將來整型費用50,000元、看護費用
    21,000元、往返醫院之車資14,000元、2 個月未能工作之收
    入損失60,000元、精神慰撫金400, 000元，合計591,681 元
    之損害。被告乙○○係被告榕信公司之負責人，渠等既與被
    告甲○○於被告榕信公司內共同飼養該黑狗，自應與被告甲
    ○○負連帶賠償責任。為此，爰依共同侵權行為法律關係提
    起本訴，並聲明請求：(一)被告應連帶給付原告591,681 元，
    及自97年4 月11日起至清償日止，按週年利率5%計算之利息
    ；(二)原告願供擔保請准宣告假執行。
三、被告則以下開情詞置辯，並皆聲明請求：(一)原告之訴駁回；
    (二)如受不利判決，被告等均願供擔保請准宣告免假執行。
（一）被告乙○○及榕信公司均抗辯稱：未與被告甲○○共同飼
      養黑狗，且被告乙○○就上開原告所主張之事實，雖向臺
      灣高雄地方法院檢察署提出告訴，惟未經檢察官提起公訴
      等語。
（二）被告甲○○對其飼養之黑狗咬傷原告之事實不爭執，惟以
      ：原告請求之醫療費用中，已代為支付部分款項，故應扣
      除被告已給付部分；及原告至牙科、泌尿科就診，顯非本
      件傷害事實所支出之費用。且原告請求之醫療費用中，雖
      包含傷後購買營養補充品，惟原告所受傷勢非重，卻購買
      可使用半年以上份量之營養品，顯已過量。又原告提出之
      醫療費用發票中，皆未註明購買內容，甚至夾雜有本件事
      故發生前購買報紙者，實不應納入被告應負擔之醫療費用
      。另以原告之傷勢，不需受人看護，亦不至需休養2 個月
      之久；且原告將來應無整型之必要，亦無非至高雄醫學大
      學就診之必要，故其請求之看護費用、工作損失、將來整
      型費用、往返醫院之車資等，皆無理由。而原告請求之精
      神慰撫金亦屬過高等語。
四、兩造不爭執之事項：
    被告甲○○於96年6 月21日凌晨0 時20分許，欲攜其飼養於
    被告榕信公司內之黑狗外出時，竟疏未注意，致原告遭該黑
    狗咬傷，而受有小腿撕裂傷之傷害。
五、則本案之爭執點即在於：
（一）被告乙○○與被告榕信公司是否應與被告甲○○負共同侵
      權行為損害賠償責任？
（二）原告請求之各項金額是否有據？
六、本院判斷：
（一）被告乙○○與被告榕信公司是否應與被告甲○○負共同侵
      權行為損害賠償責任？
    (一)按因故意或過失，不法侵害他人之權利者，負損害賠償責
      任；數人共同不法侵害他人之權利者，連帶負損害賠償責
      任；民法第184 條第1 項前段、第185 條第1 項前段分別
      定有明文。次按民法第185 條第1 項所謂之數人共同不法
      侵害他人之權利，係指各行為人均曾實施加害行為，且各
      具備侵權行為之要件而發生同一事故者而言，是以各加害
      人之加害行為均須為不法，且均須有故意或過失，並與事
      故所生損害具有相當因果關係者始足當之，最高法院92年
      度台上字第1593號判決意旨可資參照。再者，民法第188
      條所定僱用人之連帶賠償責任，以受僱人因執行職務不法
      侵害他人之權利者為限，始有其適用（最高法院67年台上
      字第2032號判例意旨前段參照），故受僱人苟非從事職務
      行為，縱有侵害他人權利並致他人受有損害，僱用人亦無
      庸與受僱人負連帶賠償之責。
    (二)經查，原告於96年6 月21日遭被告甲○○飼養之黑狗咬傷
      之事實，為兩造所不爭執，被告甲○○本應注意，而疏未
      注意如動物獸性發作會有咬傷人之可能，竟未將該黑狗戴
      上口罩或以繩鍊將之拴緊，或為其他必要之防護措施，致
      其所飼養之黑狗咬傷原告，其有過失甚明，且與原告所受
      之前開傷害間，存有因果關係甚明，則原告請求被告甲○
      ○負損害賠償責任，自有理由。原告雖另主張因被告甲○
      ○係於被告榕信公司內飼養黑狗，故被告榕信公司與其法
      定代理人即被告乙○○應係與被告甲○○共同飼養該黑狗
      ，則該黑狗咬傷原告，被告乙○○、榕信公司自應與被告
      甲○○負共同侵權行為損害賠償責任云云；惟原告上述主
      張業經被告乙○○及榕信公司所否認，則依民事訴訟法第
      277 條前段之規定，原告自應就此對其有利之事實，負舉
      證之責。
    (三)被告甲○○於原告因本件傷害事件，而向臺灣高雄地方法
      院檢察署提出告訴，在受檢察官訊問時供稱：其係將該黑
      狗飼養於榕信公司3 樓員工宿舍，被告乙○○未幫忙養，
      其亦未曾告訴被告乙○○養狗之事實（見臺灣高雄地方法
      院檢察署96年度偵字第19710 號卷第32、33頁）；而被告
      乙○○除於本院審理期間否認飼養處黑狗外，亦於上開刑
      事案件檢察官偵查中稱：不知被告甲○○養狗之事實等語
      （見臺灣高雄地方法院檢察署96年度偵字第19710 號卷第
      33頁），則在原告未提出其他證據可供本院調查參酌之情
      形下，自難僅以被告甲○○係於被告榕信公司內飼養上揭
      黑狗，即遽認被告乙○○或被告榕信公司確有與被告林信
      輝共同飼養該黑狗之行為。況縱被告乙○○對被告甲○○
      於被告榕信公司內飼養該黑狗之事實知情，在無其他事證
      足證被告乙○○或被告榕信公司有任何積極行為飼養該黑
      狗之行為下，尚難認被告乙○○或榕信公司與被告甲○○
      共同飼養該黑狗。
    (四)至被告榕信公司部分，既難認其與其法定代理人即被告乙
      ○○有與被告林信輝共同飼養該黑狗之行為，已如前述，
      且被告甲○○係於被告榕信公司，從事發電機自動控制之
      相關工作，此據被告甲○○陳明在卷（見本院卷第31頁、
      第104 頁），則被告甲○○顯非於執行榕信公司職務之際
      ，侵害原告之權利，自無與被告甲○○共同負侵權行為責
      任之義務。故原告主張被告乙○○、榕信公司應與被告甲
      ○○負共同侵權行為損害賠償責任，為無理由。
（二）原告請求之各項金額是否有據？
    (一)按不法侵害他人之身體或健康者，對於被害人因此喪失或
      減少勞動能力或增加生活上之需要時，應負損害賠償責任
      ；不法侵害他人之身體、健康、名譽、自由、信用、隱私
      、貞操，或不法侵害其他人格法益而情節重大者，被害人
      雖非財產上之損害，亦得請求賠償相當之金額，民法193
      條第1 項、第195 條第1 項前段分別定有明文。次按所謂
      增加生活上之需要，係指被害以前並無此需要，因被害以
      後始有支付此費用之必要者而言；是以身體、健康被害，
      經延醫治療之醫療費用，固勿論矣，即因療傷期間僱人看
      護及請人照顧家庭所支出之費用，如確屬必要者，亦非不
      得請求賠償，最高法院78年度台上字第547 號判例意旨可
      資參照。被告甲○○因其過失行為，致原告受有左小腿撕
      裂傷之傷害，應對原告負損害賠償責任，已如前述。茲就
      原告主張之各項金額是否有據，分述如下：
    1.醫療費用及醫療用品部份：原告主張支出醫療費用及醫療
      用品，共計46 ,681 元之部分，固據其提出私立高雄醫學
      大學附設中和紀念醫院收據11紙、庭禎牙科診所收據1 紙
      、康盛健康管理有限公司保證書1 紙及誠品有限公司發票
      13紙（見本院96年度簡附民字第157 號卷第25至27頁）為
      證，然上開單據經本院核對金額合計為41,499元，其餘5,
      182 元部分，未見原告提出其他單據足實其說，在被告甲
      ○○爭執醫療費用支出真實性之情形下，自難認有理由。
      另就各細項是否准許，分述如下：
    原告至私立高雄醫學大學附設中和紀念醫院就診部份，據
      該醫院開立之收據金額合計為4,198 元，其中編號q45649
      4 、q680200 、y224500 金額合計400 元者（見本院96年
      度簡附民字第157 號卷第25頁）為證明書費之收據，並非
      因侵權行為所生財產上之損害，自不得請求賠償。另編號
      z783719 金額348 元者（見本院96年度簡附民字第157 號
      卷第25頁）係原告至泌尿科就診所支出之費用，而原告所
      受傷勢係在腿部，難認此項支出係因本件事故所生之損害
      ，亦應扣除。又被告甲○○抗辯稱其已給付編號q456481
      、127369金額950 元（見本院96年度簡附民字第157 號卷
      第25頁）費用部份，雖經原告否認，惟本院於97年4 月10
      日言詞辯論期日，依職權訊問原告，並依民事訴訟法第36
      7 條之1 第2 項之規定，當庭命其具結，原告在無正當理
      由之情形下，拒絕具結（見本院卷第66頁），依民事訴訟
      法第367 之1 條第3 項規定：「當事人無正當理由拒絕陳
      述或具結者，法院得審酌情形，判斷應證事實之真偽」。
      本院審酌原告上開所提單據多有不實，且有以與本件無關
      之醫療費用單據（如下述訂製假牙之單據，及如上所載至
      泌尿科求診之單據，見本院年度簡附民字第157 號卷第25
      頁）魚目混珠之情，佐以本院當庭依上開民事訴訟法第
      367 條之1 第3 項之規定，就其所述被告甲○○並未支付
      上開950 元醫療費用之部分，予以具結，原告無正當理由
      拒絕具結等情綜合以觀，認原告此部份之主張應無理由，
      被告甲○○應已給付此部分之醫療費用。故原告至私立高
      雄醫學大學附設中和紀念醫院就診所支出之醫療費用，扣
      除證明書費、原告至泌尿科就診之費用及被告甲○○已支
      出之部分，於2,500 元（4,000 －000 －000 －000 ＝
      2,500 ）之範圍內為有理由，應予准許。
    原告至庭禎牙科診所就診支出6,000 元（見本院96年度簡
      附民字第157 號卷第25頁），惟查原告係於96年6 月21日
      遭狗咬傷，傷害部位係位於左小腿；而據該診所開立之收
      據觀之，其係於同年7 月10日至該診所製作假牙，顯與原
      告因被告甲○○之傷害行為所受傷害不具關聯性，是原告
      此部份之請求自無理由。
    原告傷後購買營養補充品共支出30,900元之部分（見本院
      96年度簡附民字第157 號卷第26頁），因此部分業經被告
      甲○○否認為原告所受上揭傷害所必要支出之費用，復未
      據原告舉證證明此項支出，為本件被告甲○○所為上開過
      失傷害行為，致原告受有前開傷害後生活上所必需要支出
      之費用，是原告此部份之請求自無理由，應予駁回。
    原告至誠品有限公司購買醫療用品共支出401 元，雖經其
      提出發票13紙（見本院96年度簡附民字第157 號卷第27頁
      ）為證，惟除其中1 紙記載於96年5 月24日購買中國時報
      1 份外，其餘皆未記載購買品項，自難僅以此證明原告此
      部份之支出與原告因被告甲○○之過失傷害行為所受傷害
      之關連性。是原告此部份之請求亦無理由，亦應駁回。
    2.將來整型費用部份：原告固主張因左小腿遭狗咬傷，將來
      需進行整型手術，而須支出50,000元云云；惟原告並未立
      證證明其上揭遭狗咬傷之傷害，確有進行整型手術之必要
      性；亦未證明其所主張施行整型手術所需之費用金額額度
      ，是原告此部份之請求自無理由，應予駁回。
    3.看護費用部份：原告雖主張因受傷而須受家屬看護，每日
      1, 000元，共看護21日，合計支出21,000元等語。惟原告
      並未立證證明其因受有上開傷害，致確有受看護之必要，
      復未提出其應受看護日數之相關證據；且就原告受傷部位
      之照片及診斷證明書觀之，尚難認原告之傷勢嚴重而喪失
      自理日常生活之能力，需要他人全盤照料。是在原告未舉
      證證明此項支出必要性之情形下，原告此部份之請求自無
      理由。
    4.車資部份：原告主張往返醫院之車資14,000元，固提出車
      資證明單（見本院卷第70頁）為證，惟該證明單既未記載
      乘車時間，亦未記載往返地點，是尚難證此項支出係原告
      因就診往返醫院所支出之費用。且原告亦未舉證證明此項
      支出之必要性，故原告此部份之請求自無理由，應予駁回
      。
    5.工作損失部分：原告主張因受傷而2 個月未能工作，收入
      損失共60,000元；惟其既未提出每月收入及未工作日數之
      證明，亦未提出證據證明2 個月不能工作之必要性；是原
      告此部份之請求同無理由，不應准許。
    6.精神慰撫金：按不法侵害他人人格權，被害人受有非財產
      上損害，其請求加害人賠償相當金額慰撫金時，法院對於
      慰撫金之量定，應斟酌實際加害情形，所造成影響、被害
      人痛苦之程度、兩造之身分地位經濟情形及其他各種狀況
      ，以核定相當之數額，最高法院51年台上字223 號判例意
      旨可資參照。原告因被告甲○○之過失傷害行為，而受有
      左小腿撕裂傷之傷害，已如上述，其精神上受有損害可堪
      認定；是原告請求被告甲○○賠償精神慰撫金，自有理由
      。查原告係大專畢業，現與人共同經營房地產事業，名下
      有汽車1 部；被告甲○○係專科肄業，現受僱於被告榕信
      公司，月薪約32,000元，名下無任何財產等情，業據兩造
      分別陳明在卷，並有本院函調之稅務電子閘門財產所得調
      件明細表在卷可稽（見本院卷第8 至25頁）；本院爰審酌
      兩造教育程度、社會地位、經濟狀況、被告侵害原告之行
      為態樣、原告所受傷害程度等一切情狀，認以原告請求之
      慰撫金400,000 元尚屬過高，應以10,000元為當。
    (二)綜上，原告所得請求之各項金額，除醫療費用2,500 元據
      原告立證證明，及本院審酌其精神慰撫金在10,000元之合
      理範圍內，應予准許外，其餘各項主張之金額均未經原告
      立證證明，自不應准許。
七、綜上所述，原告本於侵權行為之法律關係，請求被告甲○○
    給付原告12,500元（醫療費用2,500 ＋精神慰撫金10,000＝
    12,500），及自97年4 月11日（見本院卷第66頁）起至清償
    日止，按週年利率5%計算之利息，洵屬正當，應予准許。原
    告逾此部分之請求，以及請求命被告乙○○及榕信公司連帶
    給付之部分，為無理由，均應予駁回。
八、因本件命被告甲○○給付予原告之金額未逾50萬元，爰依民
    事訴訟法第389 條第1 項第5 款之規定，依職權宣告假執行
    ；至於原告敗訴部分假執行之聲請，因訴之駁回而失所依附
    ，不應准許，應併予駁回。又因被告甲○○陳明如受不利判
    決，願供擔保，請准宣告假執行，經核於法並無不合，爰酌
    定相當之金額准許之。
據上論結，本件原告之訴為一部有理由、一部無理由，依民事訴
訟法第79條、第389 條第1 項第5 款、第392 條第2 項，判決如
主文。
中    華    民    國    97    年    5     月    22    日
                  民事鳳山分庭法  官  李怡諄
正本係照原本作成。
如不服本判決，應於送達後20日內，向本院提出上訴狀並表明上
訴理由，如於本判決宣示後送達前提起上訴者，應於判決送達後
10日內補提上訴理由書（須附繕本）。
中    華    民    國    97    年    5     月    22    日
                              書記官  陳建琪


司法院資訊處製作；財團法人民間司法改革基金會備份。
